【裁判字號】    91,訴,517
【裁判日期】    920416
【裁判案由】    偽造文書
【裁判全文】
臺灣嘉義地方法院刑事判決                          九十一年度訴字第五一七號
    公  訴  人  臺灣嘉義地方法院檢察署檢察官
    被      告  乙○○
右列被告因偽造文書案件，經檢察官提起公訴（九十一年度偵字第五五五三號），本
院判決如左：
    主  文
乙○○共同行使偽造私文書，足以生損害於公眾及他人，處有期徒刑肆月，如易科罰
金以佰元折算壹日。
中華電信股份有限公司嘉義營業處0000000000號、0000000000
號、0000000000號及0000000000號等四個行動電話門號之同意
書上立同意書人欄偽造之「甲○○」署押各一枚均沒收。
    事  實
一、乙○○於民國八十九年間某日向其母甲○○告以欲申辦一行動電話門號，而由其
    母甲○○交付國民身分證（下稱身分證）及印章，詎乙○○於同年十二月間某日
    ，在位於嘉義巿民生北路之不詳通訊行，持前開身分證及印章，除申辦經其母甲
    ○○同意之0000000000號門號外，竟未經其母甲○○之同意，另行接
    續填寫中華電信股份有限公司嘉義營運處（下稱中華電信公司嘉義營運處）行動
    電話業務（租用／異動）申請書及同意書各四份，並於該申請書及同意書上盜用
    甲○○之印章或偽造其署押而偽造私文書，再交由與其基於共同行使偽造私文書
    犯意聯絡之洪姓不詳年籍、名字之成年人，於八十九年十二月十二日，前往位於
    嘉義巿東區○○街二六九號之舊「中華電信股份有限公司南區分公司嘉義營運處
    」，申辦0000000000號、0000000000號（公訴人誤載為0
    000000000號）、0000000000號及0000000000號
    等四個行動電話門號而行使，因而足生損害於甲○○及中華電信公司。嗣因上開
    門號通話費欠繳費用，甲○○受通知後乃於九十一年三月一日，至位於嘉義巿西
    區○○路三二二號之新「中華電信股份有限公司南區分公司嘉義營運處」陳稱身
    分證曾經遺失，未曾委託第三人向上開中華電信公司申辦任何行動電話門號，並
    填具切結書（甲○○誣告部分業經另案為不起訴處分），經警追查，始知上情。
二、案經嘉義巿警察局報告臺灣嘉義地方法院檢察署檢察官偵查起訴。
    理  由
一、訊據被告乙○○矢口否認有偽造文書犯行，辯稱：伊是向伊母說要申請三個門號
    ，伊母亦知道，伊只有申請三個門號，印章也只有蓋該三個門號，另外兩個門號
    不知道從何而來，可能是因為當時有寫錯申請書云云，經查：
  (一)被告於警訊中供承：其當時告知其母親說只申辦一個門號即000000000
    0號，當時是委託一家不知名的通訊行，位於嘉義市○○○路，一名洪姓業務員
    幫其申辦的，上開五支行動電話門號之申請書都是其親自填寫的等語（見警卷第
    五頁），核與證人即被告之母親甲○○於警訊中陳稱：當時只有同意乙○○持她
    的身分證向中華電信申辦一個門號是0000000000號等語（見警卷第二
    頁背面）相符，因而被告於本院改稱伊是向伊母說要申請三個門號云云，即屬事
    後卸責之詞，要難採信；另證人即被告之母親甲○○於本院改稱有同意被告多辦
    門號云云（見本院卷第三三頁），應為事後迴護被告之詞，尚難採為有利被告之
    證言。
  (二)次查，本院勘驗0000000000號、0000000000號、0000
    000000號、0000000000號及0000000000號等五個行
    動電話門號之申請書及同意書原本結果為：中華電信公司南區分公司嘉義營運處
    0000000000電話申請書原本，申請日期為八十九年十二月十四日，上
    蓋印章均為原本，另有同門號之同意書一紙，日期為八十九年十二月十二日，上
    有甲○○署押及印文各一枚均為原本，非影印（見本院卷第四九頁）；中華電信
    公司南區分公司嘉義營運處0000000000號電話申請書原本，申請日期
    為八十九年十二月十二日，上蓋印章均為原本，另有同門號之同意書一紙，日期
    為八十九年十二月十二日，上有甲○○署押及印文各一枚均為原本，非影印（見
    本院卷第四九至五十頁）；0000000000、0000000000、0
    000000000號電話申請書原本，申請日期都是八十九年十二月十二日，
    申請書上有二枚甲○○印文，另有同門號同意書一紙，日期也是八十九年十二月
    十二日，上有甲○○署名及印文各壹枚（見本院卷第八一頁）。依上開勘驗結果
    可見前開0000000000號、0000000000號、0000000
    000號、0000000000號及0000000000號等五個行動電話
    門號之申請書及同意書均未見有寫錯之處，且各該署押及印文亦均為原本，並非
    影印本，顯非寫錯作廢之申請書；又被告於本院調查時陳稱：00000000
    00號其有使用並繳費，0000000000號其有繳基本費（見本院卷第三
    二頁），因此該二號碼係被告所申請，應無疑義；被告復陳稱：其寫申請書時，
    就有巨報廣告社之章，因此沒有蓋巨報廣告社章的申請書，並非其交給通訊行（
    見本院卷第三一、三二頁），經本院核對上開五份申請書，有蓋巨報廣告社之章
    之門號為0000000000號、0000000000號、0000000
    000號等三份申請書，既被告供承有填寫此三個門號之申請書，此三個門號應
    係被告所申請，亦堪認定。因而，被告辯稱伊只有申請三個門號，印章也只有蓋
    該三個門號，另外兩個門號不知道從何而來，可能是因為當時有寫錯申請書云云
    ，核與上開事證不符，其所辯自非可採。
  (三)此外，復有證人即被告之母親甲○○之切結書（見警卷第十頁）及000000
    0000號、0000000000號、0000000000號、00000
    00000號及0000000000號等五個行動電話門號之申請書及同意書
    附卷可稽，本件事證明確，被告未經其母甲○○之同意，偽造00000000
    00號、0000000000號、0000000000號及0000000
    000號等五個行動電話門號之申請書及同意書，足生損害於甲○○及中華電信
    公司，堪以認定。
二、核被告所為，係犯刑法第二百十六條、第二百十條之行使偽造私文書罪。其盜用
    印章為偽造私文書之階段行為，不另論罪，又偽造私文書進而行使，偽造之低度
    行為應為行使之高度行為所吸收，亦不另論罪。又被告接續偽造申請書及同意書
    等多份私文書之行為，均發生同一時期，基於同一目的而侵害同一人之法益，應
    係本於單一犯意之接續動作，僅論以單純一罪；另公訴人雖未對被告偽造「同意
    書」之部分起訴，惟此部分與已起訴之部分屬於接續犯而為單純一罪之關係，亦
    為起訴效力所及，本院自得加以審判，併予敘明。被告與洪姓不詳年籍、名字之
    成年人間具有犯意聯絡及行分擔，為共同正犯。爰審酌被告未得被害人即其母甲
    ○○同意，即行使偽造私文書申辦行動電話門號，其犯罪之動機、目的、手段、
    犯後態度，以及其母甲○○業已表明不追究（見偵卷第十五頁）等一切情狀，量
    處如主文所示之刑，又按刑法第二條第一項前段規定：「行為後法律有變更者，
    適用裁判時之法律」，而中華民國九十年一月四日修正，同年月十日經總統公布
    施行之刑法第四十一條規定：「犯最重本刑為五年以下有期徒刑以下之刑之罪，
    而受六個月以下有期徒刑或拘役之宣告，因身體、教育、職業、家庭之關係或其
    他正當事由，執行顯有困難者，得以一元以上三元以下折算一日，易科罰金。但
    確因不執行所宣告之刑，難收矯正之效，或難以維持法秩序者，不在此限。」「
    併合處罰之數罪，均有前項情形，其應執行之刑逾六月者，亦同」，故本件應適
    用修正後之規定，諭知易科罰金之折算標準。
三、又被告在中華電信公司嘉義營業處0000000000號、00000000
    00號、0000000000號及0000000000號等四個行動電話門
    號之同意書上立同意書人欄偽造之「甲○○」署押各一枚（見本院卷第四三頁、
    六二頁、六五頁、六八頁），係其偽簽，業據被告供承在卷（雖被告辯稱有二份
    係寫錯，惟如上認定，仍應認前開四份申請書及同意書均係被告所偽簽），應依
    刑法第二百十九條規定沒收。另按盜用他人真印章所蓋之印文，並非偽造印章之
    印文，不在刑法第二百十九條所定必須沒收之列，最高法院四十八年度台上字第
    一一三號判例可資參照，查被告於中華電信公司嘉義營運處行動電話業務（租用
    ／異動）申請書及同意書各四份上所盜蓋之「甲○○」印文，乃係真印章所蓋之
    印文，不能依刑法第二百十九條沒收，是公訴人請求沒收中華電信公司嘉義營運
    處行動電話業務（租用／異動）申請書上之印文，尚有誤會。至被告填寫於上開
    行動電話業務（租用／異動）申請書用戶名稱欄內「甲○○」三字，係為客戶識
    別之用，尚不生偽造署押問題（最高法院七十年度台上字第二四八○號判例參照
    ），自無庸諭知沒收，又被告所偽造之私文書即中華電信股份有限公司嘉義營運
    處行動電話業務（租用／異動）申請書及同意書各四份，非屬被告所有，亦非違
    禁物，爰亦不另為沒收之諭知，均併此明。
據上論斷，應依刑事訴訟法第二百九十九條第一項前段，刑法第二條第一項前段、第
二十八條、第二百十六條、第二百十條、第四十一條第一項前段、第二百十九條，罰
金罰鍰提高標準條例第二條，判決如主文。
本案經檢察官郭志明到庭執行職務。
中      華      民      國    九十二    年      四      月     十六     日
                          臺灣嘉義地方法院刑事第三庭
                              審判長法官  沈  福  財
                                    法官  黃  國  益
                                    法官  林  福  來
右正本證明與原本無異。
如不服本判決，應於判決送達後十日內向本院提出上訴狀（應附繕本）。
中      華      民      國    九十二    年      四      月     十六     日
                                  書記官  尹  玉  琪
附錄本案論罪科刑法條全文：
刑法第二百十六條
行使第二百十條至第二百十五條之文書者，依偽造、變造文書或登載不實事項或使登
載不實事項之規定處斷。
刑法第二百十條
偽造、變造私文書，足以生損害於公眾或他人者，處五年以下有期徒刑。


司法院資訊處製作；財團法人民間司法改革基金會備份。
